【裁判字號】    99,交聲,473
【裁判日期】    990531
【裁判案由】    交管條例聲異
【裁判全文】
臺灣板橋地方法院交通事件裁定         99年度交聲字第473號
原處分機關  交通部公路總局臺北區監理所
異  議  人  甲○○
上列受處分人因違反道路交通管理處罰條例案件，對於交通部公
路總局臺北區監理所民國99年1 月27日所為之裁決（原處分案號
：北監自裁字第裁40-Z00000000號）聲明異議，本院裁定如下：
    主  文
異議駁回。
    理  由
一、原處分機關係以：異議人即受處分人甲○○於民國98年4 月
    18日16時11分許，駕駛車號6335-LP 號自用小客車，在國道
    六號東向1.8 公里處（該路段速限90公里），遭內政部警政
    署國道公路警察局第七警察隊以雷射槍測速器測得駕車時速
    106 公里（超出該路段90公里之速限，未滿20公里），經警
    攔停後當場舉發違規，嗣由原處分機關依道路交通管理處罰
    條例第33條第1 項第1 款處罰鍰新臺幣（以下同）4,500 元
    ，並記違規點數1 點之處分。
二、異議意旨略以：本件異議人曾當場向警察提出異議，表示其
    所駕駛之自小客車係與其他車輛並肩行駛，卻僅攔停異議人
    之車輛，此屬選擇性執法；另異議人認手持式雷達測速器應
    有合格檢測單，裁罰依據之測速結果方為允當；又本案執勤
    時所用之手持式測速器僅顯示當時測得車速，並無相片可資
    證明究係何車輛超速，爰依法聲明異議，請求撤銷原處分等
    語。經查：
(一)按汽車行駛高速公路，應依速限標誌指示，高速公路交通管
    制規則第5 條第1 項前段定有明文。次按，汽車行駛於高速
    公路，不遵使用限制、禁止、行車管制及管理事項之管制規
    則，而行車速度超過規定之最高速限者，處汽車駕駛人新臺
    幣（下同）3,000 元以上6,000 元以下罰鍰，並記違規點數
    1 點，道路交通管理處罰條例第33條第1 項第1 款、第63條
    第1 項第1 款亦有明定。再依違反道路交通管理事件統一裁
    罰基準表規定，小型車汽車駕駛人，行駛於高速公路行車速
    度超過規定之最高速限未滿20公里，如繳款逾越應到案期限
    60日以上者，應予裁處罰鍰新臺幣4,500 元，併計違規點數
    1 點。
(二)本件異議人於98年4 月18日16時11分許，駕駛車號6335-LP
    號自用小客車，行經國道六號東向1.8 公里處，經以雷射槍
    測速器測得行車時速106 公里，逾越該處最高速限（即時速
    90公里）16公里，為警攔停當場製單舉發違規，詎異議人逾
    越應到案期限（98年5 月2 日）60日以上者，迄未繳納罰鍰
    ，嗣經原處分機關依上揭規定，裁處異議人罰鍰4,500 元，
    並記違規點數1 點等情，為異議人所自承，並有內政部警政
    署國道公路警察局公警局交字第Z00000000 號舉發違反道路
    交通管理事件通知單、交通部公路總局臺北區監理所99年1
    月27日北監自裁字第裁40-Z00000000號裁決書各1 紙在卷可
    參，是此部分之事實，堪予認定。
(三)異議人雖以上揭情詞置辯，惟查：
１、本件舉發單位所使用之雷射槍測速器，每年皆經我國經濟部
    標準檢定定合格，其中一次檢定日期係在97年10月24日經我
    國經濟部標準檢驗局檢定合格在案，有效期限迄98年10月31
    日，有內政府警政署國道公路警察局第七警察隊98年3 月4
    日公警七交字第0980770300號函所附經濟部標準檢驗局97年
    10月27日MOGB0000000 號雷射測速儀檢定合格證書1 紙在卷
    可稽；是上開雷射測速儀業經我國專責機關檢驗合格，且該
    儀器測速拍照時間為98年4 月18日，亦在上開檢定合格有效
    期間之內，足認本件舉發時所用之上開雷射測速儀，操作功
    能應屬正常且具備測速之準確性無疑；另本件舉發單位所使
    用之上開雷射測速儀，係經由測速器之瞄準鏡對準單一目標
    之車輛，扣發射板機即可精確測出所瞄準目標之速度，準確
    度無疑，行速數據並顯示於抬頭液晶顯示器內，亦經會同駕
    駛人檢視確認無誤，並告知違規事實，方予以製單舉發等情
    ，有上開卷附內政部警政署國道公路警察局第七警察隊98年
    3 月4 日公警七交字第0980770300號函可佐，且異議人亦於
    聲明異議狀內自承其係行駛於外側車道，自可排除該雷達測
    速照儀器誤測其他車輛超速之可能。是以，異議人於上開時
    、地駕駛上開車輛既經測得超越最高速限達時速16公里，併
    考量該業經檢定合格之雷達測速儀器之合理容許誤差值範圍
    以觀，已堪認定異議人確有超速之違規事實，至為灼然。
２、至異議人爭執前揭交通違規行為，舉發員警並無拍照等證據
    一節，然員警執行交通勤務，依法並未要求就任何違規事項
    均須錄影或拍照存證，且本件違規情事係於車輛快速移動時
    所舉發，除非恰有錄影設備或得拍攝快速移動畫面之照相設
    備，否則要求值勤警員或舉發機關均需緊急錄影或拍照後以
    此為證，實與執行勤務之現況相悖，且難以實行，故於無法
    及時拍照取證情況下，如無其他證據顯示舉發員警有誤認或
    故意構陷之情事時，尚難以舉發員警未提出照片佐證，即認
    上開事實認定不可採信，否則於未裝設科學儀器之路段，豈
    非陷入駕駛人得任意違規之狀態，自非妥適。
３、另異議人以員警選擇性執法等情詞置辯，然行政機關為行政
    行為，非有正當理由，不得為差別待遇，固為行政程序法第
    5 條所揭示之平等原則，亦為行政法上重要之一般法律原則
    ，惟主張平等原則之基礎事實應為合法，並不包含違法行為
    均不予取締制裁的不法平等，縱然該處有其他違規情事而未
    為員警所舉發，亦非為異議人可得據以免責之事由，併予敘
    明。
三、綜上所述，本件舉發單位係依據經檢測合格之科學儀器測速
    採證舉發，並無不當之處，異議人前揭所辯，均無可採。從
    而，原處分機關依法裁處罰鍰4,500 元，並記違規點數1 點
    ，其處分自無違誤。是本件聲明異議為無理由，應予駁回。
四、據上論斷，應依道路交通管理處罰條例第87條第2 項、道路
    交通案件處理辦法第19條，裁定如主文。
中    華    民    國    99    年    5     月    31    日
                  交通法庭    法  官  蘇揚旭
上列正本證明與原本無異。
如不服本裁定，應於裁定送達後五日內敘明抗告理由，向本院提
出抗告狀。
                              書記官  李郁禎
中    華    民    國    99    年    5     月    31    日

司法院資訊處製作；財團法人民間司法改革基金會備份。
